智慧財產法院刑事判決
                                100年度刑智上易字第111號
上  訴  人　臺灣桃園地方法院檢察署檢察官
被      告　林奕樂　　
　　　　　　　　　　　號
上列上訴人因違反著作權法案件，不服臺灣桃園地方法院100 年
度智易字第17號，中華民國100 年9 月6日第一審判決（起訴案
號：臺灣桃園地方法院檢察署99年度偵字第31588 號），提起上
訴，本院判決如下：
    主  文
上訴駁回。
    事實及理由
一、本案經本院審理結果，認原審以不能證明被告犯罪，而為無
    罪之諭知，經核並無違誤，應予維持，並引用第一審判決書
    記載之證據及理由（如附件）。
二、檢察官上訴意旨略以：證人曾嘉玲雖對是否曾租借「奪天書
    」影片等情，前後陳述不一，然其始終陳稱有於被告林奕樂
    所經營之店內租得盜版之「亞瑟的奇幻王國2 ：瑪塔莎的復
    仇」，並提出該盜版光碟為證，被告亦坦承該盜版光碟上之
    條碼，係出自其經營之影音出租店，然辯稱所出租之影音光
    碟為「奪天書」，再對照被告所提出之影音光碟租借明細表
    ，證人當日雖有租借記載奪天書條碼之光碟，然該「奪天書
    」條碼為「00000000」與其餘「奪天書」光碟之條碼差距甚
    大，足認證人所租借標有「奪天書」條碼之光碟，並不屬於
    真正「奪天書」光碟之二大群組，再自被告電腦螢幕上所示
    ，條碼「00000000 」之光碟，租金高達新台幣（下同）100
    元，租借天數僅有2 日，被告亦陳稱：片子剛進來租金是10
    0 或80元，再下來60、50元，再來40元，「奪天書」於99年
    6 月底即已進貨，則證人於99年8 月9 日租借時，「奪天書
    」顯已非新片，但其租金卻與新片相同，堪認被告以「奪天
    書」條碼取代盜版之「亞瑟的奇幻王國2 ：瑪塔莎的復仇」
    。原審不查，僅謂證人前後所述不一，又無法返還當日其他
    租借光碟，即認其所述不可採，而為被告無罪之判決，顯違
    背論理法則，原審判決認事用法顯有違誤，請求撤銷原判決
    ，另為適法判決云云。
三、按犯罪事實應依證據認定之，無證據不得認定犯罪事實；不
　　能證明被告犯罪者，應諭知無罪之判決，刑事訴訟法第154
  　條第2 項、第301 條第1 項定有明文。又認定犯罪事實須憑
    證據，為刑事訴訟法所明定，故被告犯罪嫌疑，經審理事實
    之法院，以盡其調查職責，仍不能發現確實之證據足資證明
    時，自應依法為無罪判決。且事實之認定，應憑證據，如未
    能發現相當證據，或證據不足以證明，自不能以推測或擬制
    之方法，以為裁判基礎。（最高法院20年上字第893 號、40
    年台上字第86號分別著有判例可資參照）。且檢察官就被告
    犯罪事實，應負舉證責任，並指出證明之方法，為刑事訴訟
    法第161 條所明定。因此，檢察官對於起訴之犯罪事實，應
    負實質之舉證責任，且其所提出之證據，無論直接或間接證
    據，其為訴訟上之證明，須於通常一般之人均不致有所懷疑
    ，而得確信其為真實之程度者，始得據為有罪之認定，倘其
    證明尚未達到此一程度，而有合理之懷疑存在時，不足為被
    告有罪之積極證明，或其闡明之證明方法，無從說服法院形
    成被告有罪之心證，基於無罪推定原則，自應為被告無罪之
    諭知。
四、經查原判決以被告林奕樂雖有擔任威視樂數位影音實際負責
　　人情事，惟全案卷證資料尚無法證明其有違反著作權法第91
    條之1 第3 項、第2 項行為，自屬不能證明被告犯罪，業已
    論述綦詳。檢察官雖以前開理由提起上訴，惟查被告於原審
    審判期日陳述「（法官問：為何本案奪天書之條碼序號與其
  　他現存奪天書條碼序號有明顯差距？）我們條碼來的時候是
  　一整捆，有時候會黏住，我們小姐會把他剪開，條碼有二、
    三家印刷廠，舊的用完，會用新的，條碼是口頭叫印刷廠印
    的，屬於亂碼，可能叫印刷廠下次印1 或8 開頭。」（見原
    審智易字卷第44頁反面），被告復於本院審判程序時陳述「
    （審判長問：你店內其他部「奪天書」的編號也是00000000
    這號碼嗎？能否說出其他部「奪天書」的號碼？）其他部「
  　奪天書」的編號不是00000000這號碼。清冊倒數第3 頁倒數
　  第4 行的00000000也是「奪天書」，當時我店裡一共有19部
  　「奪天書」，編號都不一樣。」（見本院卷第62頁），綜合
    上開被告之陳述可知，縱其所出租者為相同片名之不同影音
    光碟，其條碼亦隨各該片而有所不同，條碼非必屬連號之情
    形，且觀諸卷內資料，亦未有其他證據可證明被告所經營之
    影音出租店所出租之數奪天書影片，其條碼編號皆有連號之
    情形，則關於檢察官以其條碼不符合二大群組為理由提起上
    訴之部分，顯不足採。又關於檢察官以奪天書已非新片，何
    以其出租價格仍為100 元，而認定被告以「奪天書」條碼取
    代盜版之「亞瑟的奇幻王國2 ：瑪塔莎的復仇」為由提起上
    訴之部分，經查被告於原審審判程序即陳述「在不夠租的時
    候不會去調降，奪天書那時候的票房很好，租價不代表新片
    或舊片。」（見原審智易字卷第44頁反面），另由上開被告
    於本院審理時陳述之內容亦可知，其店內共有19部「奪天書
    」影片，而租金之制定規則，亦屬被告所經營之影音出租店
    之內部事項，所謂新片之期間、租金是否調降，亦會隨影片
    之不同及經營者之特殊考量而做不同之調整，實不得僅以該
    片已發行時間及出租之價格，判斷該片是否為盜版之影片，
    故檢察官據此提起上訴，亦不足採。
五、綜上所述，本件查無積極證據證明被告有起訴書所指犯行，
    且查扣案之盜版光碟盒內，雖有被告公司之條碼，但其廣告
    內頁及光碟片本身均屬容易更換之包裝方式，則證人曾嘉玲
    所租之光碟片是否確實係其所稱為盜版之「亞瑟的奇幻王國
    2 ：瑪塔莎的復仇」確有可疑之處，依「罪證有疑，利於被
    告」之原則，亦無法僅憑上訴意旨所指摘之疑處，即認被告
    有違反著作權法之犯行，因此原審認被告犯罪不能證明，而
    依刑事訴訟法第301 條第1 項前段規定，諭知被告無罪之判
    決，經核認事用法，應無違誤。上訴意旨指摘原判決不當，
    求予撤銷改判，核無理由，應予駁回。
據上論斷，應依刑事訴訟法第368條、第373條，判決如主文。
本案經檢察官羅雪梅到庭執行職務。
中　　華　　民　　國　　100 　年　　12　　月　　29　　日
                    智慧財產法院第二庭
                          審判長法  官　陳忠行
                                法  官　林洲富
                                法  官　熊誦梅
以上正本證明與原本無異。
不得上訴。
中　　華　　民　　國　　100　 年　　12　　月　　30　　日
                                書記官  陳士軒